臺灣雲林地方法院刑事判決　　　　　　　100年度訴字第255號
公　訴　人　臺灣雲林地方法院檢察署檢察官
被　　　告　陳信
上列被告因違反藥事法案件，經檢察官提起公訴（99年度偵字第
3961、4781號），本院判決如下：
    主  文
陳信犯藥事法第八十三條第一項之轉讓禁藥罪，處有期徒刑陸月
；又犯藥事法第八十三條第一項之轉讓禁藥罪，處有期徒刑陸月
；又犯藥事法第八十三條第一項之轉讓禁藥罪，處有期徒刑肆月
。應執行有期徒刑壹年貳月。
    事  實
一、陳信明知甲基安非他命（起訴書誤載及贅載為「安非他命」
    部分，由本院逕予更正）係屬毒品危害防制條例第2 條第2
    項第2 款所規定之第二級毒品，且經公告屬藥事法第22條第
    1 項第1 款所列之禁藥，未經許可不得持有、轉讓，竟仍基
    於轉讓第二級毒品即禁藥甲基安非他命（下稱甲基安非他命
    ）之犯意，分別為下列轉讓之犯行：
  (一)於民國99年3 月、4 月間某2 日，在其前揭住處內，自行將
    少量甲基安非他命（約一次吸食的量）放入玻璃球內，再點
    火燒烤後吸取煙霧吸食之方式施用甲基安非他命後，將玻璃
    球吸食器擺放在桌上，適友人許增做生意路過而到訪，2
    人寒暄數句後，許增見前開吸食器內仍有剩餘甲基安非他
    命尚未施用完畢，因毒癮難耐，便開口詢問陳信可否分予其
    施用，陳信礙於朋友情誼而應允，並提供前開吸食器予許增
    吸食2 、3 口（尚無證據證明數量已達淨重10公克以上）
    ，以此方式無償轉讓甲基安非他命各1 次。
  (二)於99年8 月5 日晚上8 時30分許，吳春金（為陳信之同居女
    友）在陳信前揭住處臥房內看電視，陳信持玻璃球、噴射打
    火機、過濾紙及甲基安非他命（已經放在玻璃球內，且已有
    燒烤過的痕跡，僅餘約1 、2 泡）進入房內，告以吳春金將
    前開吸食器內剩餘之甲基安非他命全部施用完畢等語，吳春
    金旋即接過吸食器吸食數口（尚無證據證明數量已達淨重10
    公克以上），以此方式無償轉讓甲基安非他命1 次。
二、案經雲林縣警察局北港分局報請臺灣雲林地方法院檢察署檢
    察官偵查起訴。
    理  由
一、程序部分：
  (一)按被告以外之人於偵查中向檢察官所為陳述，除顯有不可信
    之情況者外，得為證據，刑事訴訟法第159 條之1 第2 項定
    有明文。檢察官在偵查中對被告以外之人所為之偵查筆錄，
    性質上屬傳聞證據，惟刑事訴訟法規定檢察官代表國家偵查
    犯罪、實施公訴，依法其有訊問被告、證人及鑑定人之權，
    證人、鑑定人並須具結，而實務運作時，檢察官偵查中向被
    告以外之人所取得之陳述，原則上均能遵守法律規定，不致
    違法取供，其可信度極高，職是，被告以外之人前於偵查中
    已具結而為證述，除反對該項供述得具有證據能力之一方，
    已釋明「顯有不可信之情況」之理由外，不宜遽指該證人於
    偵查中之陳述不具證據能力。經查，許增、吳春金在檢察
    官面前製作之偵訊筆錄（見偵卷第74頁至第75頁、第94頁至
    第96頁），內容均係檢察官令渠等以證人身分具結後所為之
    證述，有該證人結文在卷可參（見99年度偵字第3961號卷【
    下稱偵卷】第76頁、第99頁、第100 頁），被告陳信並未提
    及檢察官在訊問時有不法取供之情形，亦未釋明上開證人之
    證述有何顯不可信之情況，依上開規定，前開證述筆錄得作
    為本案證據使用。
  (二)另被告以外之人於審判外之陳述，雖不符刑事訴訟法第159
    條之1 至之4 等4 條規定，而經當事人於審判程序同意作為
    證據，法院審酌該陳述作成時之情況，認為適當者，亦得作
    為證據，刑事訴訟法第159 條之5 第1 項同有規定。本判決
    後開所引用之其餘各該被告以外之人於審判外之陳述（包括
    言詞及書面陳述），原則上均不得作為證據使用，惟被告雖
    知上開證據資料為傳聞證據，但於本院審判程序中仍表示同
    意作為證據使用（見本院卷第18頁至第19頁反面、第43頁）
    ，本院審酌上開證據製作時之情況，並無違法不當之情事，
    認為以之作為證據應屬適當，依前說明，應認該等供述證據
    例外具有證據能力。
二、實體部分：
  (一)訊據被告固坦承許增有於100 年3 、4 月間某2 日，在其
    前揭住處內，持其所有之玻璃球吸食器，燒烤施用甲基安非
    他命各1 次之事實，並且有於100 年8 月5 日晚上8 時30分
    許，與吳春金共同施用甲基安非他命1 次等情，惟矢口否認
    有何轉讓甲基安非他命之犯行，辯稱：許增來找我的這2
    次，剛好我在施用甲基安非他命，我吸食數口後先把吸食器
    放在桌上，許增見狀就自己拿去吸食，我看到後心裏雖然
    不高興，但礙於朋友情誼，沒有立即制止他。另外，100 年
    8 月5 日與吳春金共同施用的甲基安非他命，是我與吳春金
    打掃房間時一起找到的，屬於2 人共有，共同施用並不構成
    轉讓云云。惟查：
  1.就犯罪事實一(一)部分，證人許增於偵訊時證述：被告「請
    」我二次甲基安非他命（地點是在被告家），正確時間我不
    清楚等語（見偵卷第95頁），復於本院審理時具結證稱：我
    透過朋友介紹認識被告，除了做生意外，也會去找被告吸食
    甲基安非他命。被告在100 年3 、4 月間，我去他家2 次，
    被告這2 次有請我施用甲基安非他命，我有先問被告可否分
    給我施用，我「接」過來之後只有吸幾口，所以被告沒有跟
    我收錢，這2 次的數量都沒有超過10公克等語明確（見本院
    卷第86頁反面至第89頁反面）。核與被告於警詢及偵訊時所
    述「我曾在住處請許增施用甲基安非他命2 次，時間我忘
    記了」（見偵卷第36頁）、「警詢筆錄實在，我看過無誤後
    親筆簽名」（見偵卷第40頁）、「（問：警詢筆錄中有記載
    你沒有賣甲基安非他命給許增，但是你有轉讓他2 次？）
    是，我有請他2 次」、「（問：你何時、地請許增甲基安
    非他命？）正確時間我忘記了，大概是在99年1 至4 月，當
    時是因為許增來了，我就順便請他施用約2 、3 口」（見
    偵卷第93頁至第94頁）」、「（問：是否承認請許增施用
    毒品）承認。99年1 月至4 月，我是2 天各請1 次」（見偵
    卷第110 頁）等語相符。又衡以「請」之意思，應係被告同
    意給予、提供，而不收取任何代價之意。是由被告供述及許
    增之證述，可以明確認定被告是無償提供甲基安非他命予
    許增之事實無訛。再者，許增證述其係因施用毒品而認
    識被告，偶爾會順道前往拜訪被告等情以觀（見本院卷第90
    頁至第91頁），堪信許增與被告交情匪淺，自無設詞誣指
    被告之動機。況被告若無「請」許增施用甲基安非他命之
    事實，又何需自白轉讓之犯行致遭刑罰加身之苦楚，依上勾
    稽，許增於審判中之證述應認屬實，可以採信。至於許增
    曾一度於審判中證稱是其「自行自桌上拿取吸食器施用」
    云云，然許增前揭證述內容，係肇因於被告詢問「是我放
    在桌上，你自己拿去施用？」之情境下（見本院卷第88頁反
    面、第89頁反面），始出現兩歧之證述內容，不能排除證人
    許增礙於朋友情誼，曲意迎合被告。嗣本院進一步詢問許
    增是否曾徵詢被告同意乙節，證人許增證述其於吸食前
    曾問過被告，且其施用時，被告並未將吸食器搶回去，2 人
    亦未因此而心生嫌隙等語明確（見本院卷第90頁、第91頁）
    ，是證人許增雖對於被告「同意」的回應是「點頭」或答
    稱「好」，抑或是不發一語，直接將吸食器交與證人許增
    之舉動已不復記憶（見本院卷第89頁至第89頁反面、第90頁
    至第91頁），然證人許增對於被告同意其施用甲基安非他
    命之核心事實證述綦詳，業如前述，是此部分的細節並不影
    響證人許增證述之可信性。是足認被告於本院審理時翻異
    前詞，顯係卸飾之詞，殊無可採。
  2.就犯罪事實一(二)部分，業據證人吳春金於警詢時證述：我最
    後一次施用甲基安非他命是在99年8 月5 日晚上8 時30分，
    在被告雲林縣口湖鄉埔南村外埔66號住處內，是被告拿給我
    吸食，因為我是被告的同居人，所以他提供我毒品吸食不用
    錢等語（見警卷第5 頁至第6 頁），復於100 年1 月6 日檢
    察官偵訊時具結證稱：我跟被告同居，如果他有毒品就會拿
    給我施用，99年8 月5 日這一次是在外埔66號施用，當時我
    在被告兒子房間內看電視（民視夜市人生），後來被告進來
    房間內，拿著玻璃球、噴射打火機（火很小的那一種）、過
    濾紙及甲基安非他命進來（已經放在玻璃球內），玻璃球已
    經有燒過的痕跡，被告叫我全部用完，因為剩上約1 、2 泡
    （是指用吸管作成的藥鏟，鏟1 次算1 泡），我當時是坐在
    床上施用。我用完後，被告就拿到另一個房間內放等語（見
    偵卷第74頁至第75頁）。再於100 年2 月21日檢察官偵訊時
    具結證稱：（問：提示被告上述筆錄【問：在99年8 月5 日
    有與吳春金一起施用甲基安非他命？答：我忘了甲基安非他
    命何來。當時我有跟吳春金一起施用。大部分甲基安非他命
    是吳春金跟人家要的，人家會拿給我，我再跟吳春金一起施
    用。】有何意見？）是被告拿給我施用的，我只有跟被告要
    而已。我只曾經跟一個叫「板模」的要過，但這一次的甲基
    安非他命我不知道誰給被告的等語（見偵卷第94頁至第95頁
    ）；又於本院審理時到庭具結證稱：我在97年戒治後就跟被
    告同住，我所吸食的毒品都是被告免費提供。99年8 月5 日
    晚上8 時30分許，當時我人在被告住處內看電視、吸食甲基
    安非他命，甲基安非他命是被告給我的，也是沒有跟我收錢
    ，當天施用至少有新臺幣1,000 元的量，警察有叫我指證被
    告在販賣甲基安非他命，但實際上我所施用的甲基安非他命
    都是被告請的，我從來沒有跟被告買過甲基安非他命等語（
    見本院卷第43頁至第45頁反面）。核與被告於警詢及偵訊時
    所述「（問：在99年8 月5 日也有與吳春金一起施用甲基安
    非他命？）…當時我有跟吳春金一起施用，…，人家會拿給
    我，我再跟吳春金一起施用」（見偵卷第94頁）、「（問：
    99年8 月5 日是否有將甲基安非他給吳春金，並與吳春金一
    起施用？）有」（見偵卷第110 頁）等語相符。再者，警察
    承辦毒品案件時，為發現真實，大抵皆會以販賣毒品罪嫌為
    偵查主軸，若吳春金有意栽贓，按理應會循著警員問話誣指
    被告涉及販賣甲基安非他命之重罪罪嫌，然吳春金於警詢時
    即明確證述因其與被告彼此具有同居男女之關係，故其所施
    用毒品均係由被告免費提供等語明確（見警卷第6 頁）。且
    被告亦自承於99年8 月5 日晚上8 時30分許，有與吳春金一
    同施用甲基安非他命等語綦詳（見偵卷第4 頁）。衡以一般
    毒友間無償提供少量毒品止癮的情形，實務上並非少見，何
    況被告與吳春金同居數年，彼此間關係更為親密，被告在施
    用甲基安非他命時，免費分予同居女友吳春金吸食數口甲基
    安非他命之情節，亦屬可以想像。綜觀證人吳春金證述、被
    告供詞，以及證人吳春金確於99年8 月5 日晚上某日時，在
    警局親採封緘之尿液，經送鑑定後確實檢出甲基安非他命陽
    性反應等情（業經本院以99年度港簡字第157 號判處有期徒
    刑6 月確定，有聲請簡易判決處刑書及本院99年度港簡字第
    157 號判決書及吳春金之臺灣高等法院被告前案紀錄表各1
    份在卷可憑），堪信被告有於前揭時、地轉讓甲基安非他命
    予吳春金施用乙節，確屬真實可信。被告雖辯以其轉讓予吳
    春金之甲基安非他命是在打掃房間找到，屬於其與吳春金共
    有云云，然證人吳春金已證述其施用之毒品均由被告免費供
    應等情明確。況甲基安非他命並非價廉之物，且為政府嚴禁
    持有之違禁物，而被告本身有施用毒品的前科，對於毒品屬
    於重大社會治安案件，檢警莫不積極查緝等情，應甚為清楚
    ，是毒品之持有者對於毒品按理應是小心保管，且藏在隱密
    地點，以防第三人發現而遭人檢舉，或是遭檢警搜索而查獲
    等，是被告所辯在打掃時發現不詳人士遺落之甲基安非他命
    云云，實與常情不符，尚難信實。
  (二)綜上，被告上開轉讓甲基安非他命之犯行，均事證明確，被
    告上開之辯解，核屬推諉之詞，不足採信，被告犯行已臻明
    確，應依法論科。
三、論罪科刑：
  (一)查甲基安非他命係毒品危害防制條例第2 條第2 項第2 款所
    定之第二級毒品，任何人均不得非法持有、販賣、轉讓。又
    甲基安非他命業經行政院衛生署於69年12月8 日以衛署藥字
    第301124號公告自69年12月8 日起禁止輸入、製造，自70年
    6 月1 日起禁止販賣，更於75年7 月11日以衛署藥字第5976
    27號公告一概禁止使用，並在79年10月9 日以衛署藥字第90
    4142號函明令公告列為禁藥。再者，甲基安非他命雖同屬毒
    品危害防制條例第2 條第2 項第2 款所定之第二級毒品，被
    告如事實欄所示轉讓甲基安非他命之行為，同為合於該條例
    第8 條第2 項轉讓第二級毒品罪之處罰規定；然藥事法第83
    條第1 項之「明知為偽藥或禁藥，而販賣、供應、調劑、運
    送、寄藏、牙保、轉讓或意圖販賣而陳列者，處7 年以下有
    期徒刑，得併科新臺幣500 萬元以下罰金」規定，係於93年
    4 月21日修正公布，同年月23日施行，其法定刑較毒品危害
    防制條例第8 條第2 項所定之法定刑「6 月以上5 年以下有
    期徒刑得併科新臺幣70萬元以下罰金」為重；另毒品之範圍
    尚包括影響精神物質與其製品，藥事之管理非僅止於藥品之
    管理，毒品未必係經公告之禁藥，禁藥亦非必為毒品，毒品
    危害防制條例與藥事法二者間，並無必然之特別法與普通法
    關係，故除有轉讓之第二級毒品達毒品危害防制條例第8 條
    第6 項之一定數量，經依法加重之法定刑較藥事法第83條第
    1 項之法定刑為重之情形外，因藥事法第83條第1 項為後法
    ，且為重法，應優先適用藥事法處罰（最高法院96年度臺上
    字第3582號、98年度臺上字第3569號、99年度臺上字第2041
    號判決意旨可資參照）。而轉讓第二級毒品達淨重10公克以
    上者，加重其刑至二分之一，轉讓持有毒品加重其刑之數量
    標準第2 條第1 項第2 款規定甚明。經查，被告轉讓予證人
    許增、吳春金之甲基安非他命，其重量若干，卷內並無證
    據可資確實查證，則應為有利被告之認定，是既無證據可資
    證明被告各次轉讓甲基安非他命達淨重10公克，自不得依毒
    品危害防制條例第8 條第6 項規定，加重其刑。且被告轉讓
    甲基安非他命之對象許增、吳春金，分別為63、65年間出
    生之成年人，有其等之年籍資料在卷足稽（見本院卷第43頁
    、第87頁反面）。故核被告轉讓甲基安非他命之前揭行為，
    均係犯藥事法第83條第1 項之轉讓禁藥罪。被告轉讓甲基安
    非他命之高度行為既已適用藥事法加以處罰，則其為轉讓而
    持有甲基安非他命之低度行為，即不能再行割裂適用毒品危
    害防制條例之規定論處（最高法院82年度臺上字第4076、66
    13號、98年度臺上字第5362號判決意旨參照）。
  (二)被告所為上開3 次轉讓犯行，犯意各別，行為互殊，應予分
    論併罰。
  (三)爰審酌被告前有施用毒品前科，有臺灣高等法院被告全國前
    案紀錄表在卷可佐，足見其對於毒品不僅戕害自身健康，且
    因毒品有成癮性，施用毒品者常因毒癮難耐而作奸犯科，造
    成社會治安敗壞，無數家庭破碎等情知之甚詳，猶無償轉讓
    甲基安非他命予他人施用，所為實不可取，然衡以其各次轉
    讓之次數僅3 次，各次轉讓的數量均少（約僅能供1 次之施
    用量），且其自承與許增為朋友關係，因許增常致贈羊
    肉、菜乾或蕃薯等物品，故其會回請許增施用甲基安非他
    命等情，另斟酌其與吳春金為同居男女關係，彼此關係親密
    ，其間之轉讓情節自較一般朋友間之轉讓更為輕微，暨被告
    犯後態度等一切情狀，分別量處如主文所示之刑，並定其應
    執行刑。又藥事法第83條第1 項之轉讓禁藥罪，其法定刑為
    「7 年以下有期徒刑，得併科新臺幣5 百萬元以下罰金」，
    故被告本案所犯藥事法第83條第1 項之罪，因非「最重本刑
    為5 年以下有期徒刑之罪」，縱受6 個月以下有期徒刑之宣
    告，仍與刑法第41條第1 項前段規定得易科罰金之要件不符
    ，被告前揭犯行，自不得諭知易科罰金之折算標準，附此敘
    明。
據上論斷，應依刑事訴訟法第299 條第1 項前段，藥事法第83條
第1 項，刑法第11條前段、51條第5 款，判決如主文。
本案經檢察官黃煥軒到庭執行職務。
中    華    民    國   100    年    10    月    13    日
                  刑事第五庭  審判長法  官  許佩如
                                    法  官  王紹銘
                                    法  官  鍾世芬
以上正本證明與原本無異。
如不服本判決應於收受判決後10日內向本院提出上訴書狀，並應
敘述具體理由；其未敘述上訴理由者，應於上訴期間屆滿後20日
內向本院補提理由書（均須按他造當事人之人數附繕本）。「切
勿逕送上級法院」。
                                    書記官  王雪招
中    華    民    國   100    年    10    月    13    日
附錄本案論罪科刑法條：
藥事法第83條第1 項
明知為偽藥或禁藥，而販賣、供應、調劑、運送、寄藏、牙保、
轉讓或意圖販賣而陳列者，處7 年以下有期徒刑，得併科新臺幣
5 百萬元以下罰金。